
\chapter{Grammar}
Thiguka has an agglutinative grammar, a nominative-accusative case marking system, subject-verb-object word order, a tense-aspect system, a single copula with 37 irregular forms that inflect for time, person, and number, and a 38th irregular form that acts as a general-purpose copula.

\section{Plurality}
Plurality marking is optional.
If the speaker does not know the quantity of a noun, they may simply omit it.

\begin{table}[h!]
    \centering
    \caption{Plurality}
    \begin{tabularx}{8cm}{|X|X|}
        \hline
        \textbf{Plurality} & \textbf{Suffix} \\
        \hline
        None (zero) & -pa \\
        Singular & -sa \\
        Dual & -gula \\
        Plural & -elah \\
        \hline
    \end{tabularx}
\end{table}

\input{parts/grammar/case.tex}

\input{parts/grammar/adjectives.tex}

\section{Determiners}
Thiguka has proximal, medial, and distal determiners. Determiners are placed before root words. 

\ex
\begingl
    \gla ka\~{}{}gu-parthas \emph{kasa} kaela//  
    \glb \agradj{}-pink.purple PROX.DET tree//  
    \glft `\emph{this} sakura tree'//  
\endgl
\xe

\ex
\begingl
    \gla ka\~{}{}gu-parthas \emph{saka} kaela//  
    \glb \agradj{}-pink.purple MED.DET tree//  
    \glft `\emph{that} sakura tree \emph{near you}//  
\endgl
\xe

\ex
\begingl
    \gla ka\~{}{}gu-parthas \emph{asila} kaela//  
    \glb \agradj{}-pink.purple DIS.DET tree//  
    \glft `\emph{that} sakura tree'//  
\endgl
\xe

\section{Tense-aspect}
Thiguka has a tense-aspect system.

Tense and aspect are optional.
If tense and aspect are omitted, the verb becomes infinitive; or the time
it took place becomes ambiguous, granting it time-independence.

\ex
\begingl
    \gla katarila//
    \glb outer.space.travel//
    \glft `to travel through outer space'//
\endgl
\xe

\ex
\begingl
    \gla ras-katarila-ta//
    \glb ACCIDENT-outer.space.travel-PRS//
    \glft `to have accidentally traveled through outer space'//
\endgl
\xe

\ex
\begingl
    \gla ge-katarila-sa//
    \glb PROG-outer.space.travel-PRS//
    \glft `to be currently traveling through outer space'//
\endgl
\xe

\begin{table}[h!]
    \centering
    \caption{Tense}
    \begin{tabularx}{8cm}{|X|X|}
        \hline
        \textbf{Tense} & \textbf{Suffix} \\
        \hline
        Past & -ta \\
        Recent past & -tu \\
        Present & -sa \\
        Future & -tha \\
        \hline
    \end{tabularx}
\end{table}

\begin{table}[h!]
    \centering
    \caption{Aspect}
    \begin{tabularx}{8cm}{|X|X|}
        \hline
        \textbf{Aspect} & \textbf{Prefix} \\
        \hline
        Perfective & pa- \\
        Perfect & fe- \\
        Progressive & ge- \\
        Imperfective & sa- \\
        Contemplative & kas- \\
        Accidental & ras- \\
        Intentional & ka- \\
        \hline
    \end{tabularx}
\end{table}

\section{Pronouns}
Thiguka completely lacks gender distinction in pronouns, and has a clusivity distinction in first person pronouns.

\begin{table}[h!]
    \centering
    \caption{Pronouns}
    \begin{tabularx}{15cm}{|X|X|X|X|}
        \hline
        person/number & \textbf{First} & \textbf{Second} & \textbf{Third} \\
        \hline
        singular & thaka & kake & pothu \\
        plural   & & katake & rafu \\
        inclusive plural & situ & & \\
        exclusive plural & pata & & \\
        \hline
    \end{tabularx}
\end{table}

Thiguka has no T-V distinction in pronouns. Politeness may be achieved by attaching positive adjectives to second-person pronouns, but this is discouraged and goes against Lemuria's intentions.

\input{parts/grammar/verbs.tex}
\input{parts/grammar/adverbs.tex}

\section{Template}
Thiguka positions morphemes in a specific order, based on whether it is a noun or verb.

\subsection{Noun}
For nouns, the order is as follows: Derivational prefixes, Negation or intensifiers, Stem, Case, Adverb suffixes, Plurality.

\subsection{Verb}
For verbs, the order is as follows: Derivational prefixes, Negation or intensifiers, Aspect, Stem, Tense, Adverb suffixes

\section{Copula}
Thiguka has a single copula with 38 irregular forms.

\begin{table}[h!]
    \centering
    \caption{Copula forms}
    \begin{tabularx}{15cm}{|X|X|X|X|X|}
        \hline
        Person & \textbf{Past} & \textbf{Recent Past} & \textbf{Present} & \textbf{Future} \\
        \hline
        1SG & lasata & lasatu & lasa & lasatha \\
        1DU & lagulata & lagulatu & lagulasa & lagulatha \\
        1PL & lelahtaw & lelahtaw & lelahsa & lelahtha \\
        2SG & kaketa & katu & kasa & katha \\
        2DU & kagulata & kagulatu & kagulasa & kagulatha \\
        2PL & kelahta & kelahtu & kelahsa & kelahtha \\
        3SG & gulata & gulatu & gulaya & gulatha \\
        3DU & poguta & pogutu & pogusa & pogutha \\
        3PL & lotares & lotures & lores & lotheres \\
        \hline
    \end{tabularx}
\end{table}

% ! general-purpose
% | colspan=4 | las

\input{parts/grammar/imperatives.tex}
